---
title: "Laboratorium 2"
author: "Alicja Hołowiecka"
date: "9 marca 2020"
output: html_document
editor_options: 
  chunk_output_type: console
---

```{r setup, include=FALSE}
knitr::opts_chunk$set(echo = TRUE,
                      message = F,
                      warning = F)
```


```{r}
library(tidyverse)
library(nycflights13)
data(flights)
```

```{r}
set.seed(2020)
loty <- sample_n(flights, 300)
```

```{r}
ci <- function(x, alpha=0.05){
  sr <- mean(x, na.rm =1)
  n <- sum(!is.na(x))
  s <- sd(x, na.rm = 1)
  t <- qt(1-alpha/2, n-1)
  lwr <- sr-t*s/sqrt(n)
  upr <- sr+t*s/sqrt(n)
  return(c(lwr, upr, sr))
}
```

```{r}
ci(loty$dep_delay)
ci(loty$arr_delay)
```

```{r}
t.test(loty$dep_delay)
t.test(loty$dep_delay)$conf.int
```

```{r}
mean(flights$dep_delay, na.rm = 1)
```

Średnia z próby 12.68, średnia z populacji 12.64

Rozkład zmiennej dep_delay w próbie i populacji

```{r}

loty %>% 
  ggplot(aes(x = dep_delay))+
  geom_histogram()

flights %>% 
  ggplot(aes(x=dep_delay))+
  geom_histogram()
```

Rozkłady są podobne w próbie i populacji.

Widać silną asymetrię prawostronną.

```{r}
summary(loty$dep_delay)
summary(flights$dep_delay)
```

Wylosować 1000 prób (jądro generatora 2020) ze zbioru flights, gdzie każda próba jest wielkości 30 elementów, a następie dla każdej z prób wyznaczyć przedział ufności dla średniej oraz średnią. Na koniec sprawdzić, ile przedziałów zawiera prawdziwą średnią populacyjną. Wszystko to dla zmiennej dep_delay.

```{r}
set.seed(2020)
proby <- NULL
for (i in 1:1000){
  proby[[i]] <- sample_n(flights, 30)
}
```

```{r}
set.seed(2020)
proby <- 1:1000 %>% 
  map(~sample_n(flights, 30)) 
```

```{r}
wyniki <- NULL
for (i in 1:1000){
  wyniki[[i]] <- ci(proby[[i]]$dep_delay)
}
```

```{r}
wyniki <- proby %>% 
  map(~ci(.x$dep_delay))
```

```{r}
m <- mean(flights$dep_delay, na.rm=1)
ile <- 0
for (i in 1:1000){
 ile <- ile + (m > wyniki[[i]][1] & m< wyniki[[i]][2])
  
}
ile
```

```{r}
wyniki %>% 
  map_dbl(~{
    ifelse(between(m, .x[1], .x[2]), 1, 0)
    
  }) %>% 
  sum()
```

W 870 z 1000 prób, średnia populacyjna mieści się w przedziale ufności (87%).

Histogram średnich z 1000 próbek.

```{r}
library(ggpubr)
wyniki %>% 
  map_dbl(~.x[3]) %>% 
  gghistogram(.)
```


Asymetria prawostronna. Nie jest to rozkład normalny.

Pierwotna zmienna dep_delay miała bardzo dużą asymetrię prawostronną => asymetria przeniesie się na rozkład średnich, jeśli próby były niewielkie (u nas 30)

Ta sama procedura dla próbek 300-elementowych.

```{r}
set.seed(2020)
proby <- 1:1000 %>% 
  map(~sample_n(flights, 300))
```

```{r}
wyniki <- proby %>% 
  map(~ci(.x$dep_delay))
```

```{r}
wyniki %>% 
  map_dbl(~{
    ifelse(between(m, .x[1], .x[2]), 1, 0)
  }) %>% 
  sum()
```

93.6%

```{r}
library(mosaic)
curve(dchisq(x, df = 3), to = 15)
```

```{r}
plotDist(dist = "chisq", 
         df = 3, 
         type = "h", 
         groups = x>10 )
# type = "h" zapodaje wypełnienie
# kind = "cdf" zapodaje dystrybuantę
```

Rozkład Chisq jest prawostronnie asymetryczny

```{r}
set.seed(2020)
CIsim(n = 10,
      samples = 100,
      rdist = "rchisq",
      args = list(df = 3),
      estimand = 3)
```

Czerwonych jest 10 (90%) poziom ufności 95% nie jest zrealizowany