---
title: "PE zadanie 1"
author: "Alicja Hołowiecka"
date: "26-03-2020"
output: html_document
editor_options: 
  chunk_output_type: console
---

```{r setup, include=FALSE}
knitr::opts_chunk$set(echo = TRUE, 
                      warning = F,
                      message = F)
```

## Zadanie 1

Wczytaj bibliotekę `survey` (powinna być już zainstalowana), następnie komendą `data(api)` wywołaj listę zbiorów dotyczących szkół w Kaliforni. Będzie to kilka zbiorów, a Ciebie będą interesować głównie dwa: `apisrs` oraz `apipop`. Pierwszy jest próbką 200 elementową populacji `apipop`. Na podsatwie próby oszacuj metodą przedziałową nieznany parametr wartości oczekiwanej zmiennej `enroll` na poziomie ufności 0.99. Sprawdź, czy nieznany parametry (dla Ciebie znany, bo może być wyznaczony na podstawie populacji) należy do przedziału ufności. Narysuj wykres rozkładu zmiennej `enroll` w próbie oraz oceń podstawowe statystki opisowe.

## Zadanie 2

Z wczytanego wcześniej zbioru `apipop` wylosuj 100 próbek o liczebności 36 elementów każda. Następnie napisz funkcję, która będzie liczyła przedział ufności dla frakcji. Zastosuj tą funkcję do zmiennej `sch.wide` mówiącej o tym czy szkoła wypełniła założone przez państwo wymagania dotyczące rozwoju uczniów (kod "Yes"). Sprawdź ile spośród wyznaczonych w ten sposób przedziałów ufności zwierało prawdziwą proporcję szkół spełniających wymagania w populacji. Opisz obszernie wyniki.

# Rozwiązanie

## Zadanie 1

Wczytanie danych:

```{r}
library(survey)
data(api)
head(apisrs) # próbka
head(apipop) # populacja
#help(api)
```



Minimalna liczebność próby:

```{r}
n_min <- 28 + 25* (e1071::skewness(apipop$enroll, na.rm = T))^2
n_min
```

Minimalna liczebność próby wynosi 161. Nasza próba ma 200, więc spełnia ten warunek.



```{r}
N <- nrow(apipop)
N
```

Liczebność całej populacji wynosi 6194.

Wyznaczanie przedziału ufności:

```{r}
n <- nrow(apisrs) # 200
alpha <- 0.01
t <- qt(1-alpha/2, n-1)
s <- sd(apisrs$enroll)
m <- mean(apisrs$enroll)
lower <- m-t*s/sqrt(n)
upper <- m+t*s/sqrt(n)
lower
upper
```

Próba ma 200 elementów, nie jest więc mała, możemy korzystać zarówno z kwantyla rozkładu t-Studenta, jak i rozkładu normalnego. Skorzystaliśmy z rozkładu t-Studenta.

Przedział ufności dla średniej na podstawie próby `apisrs`: (512.25; 656.97).

Wyznaczanie przedziału ufności z uwzględnieniem poprawki na populację skończoną:

```{r}
lower1 <- m-t*sqrt(1-n/N)*s/sqrt(n)
upper1 <- m+t*sqrt(1-n/N)*s/sqrt(n)
lower1
upper1
```

Przedział ufności dla średniej z uwzględnieniem poprawki na populację skończoną ma postać (513.43; 655.79). Różnica jest nieznaczna w stosunku do przedziału ufności wyznaczonego bez poprawki.




Wartość oczekiwana z całej populacji:

```{r}
m_pop <- mean(apipop$enroll, na.rm = 1)
m_pop
```

Średnia z całej populacji (czyli nasz "nieznany" parametr) wynosi 619.05, zatem mieści się w przedziale ufności wyznaczonym na podstawie próbki (zarówno z poprawką na populację skończoną, jak i bez niej).

Histogram dla zmiennej `enroll` w próbie:

```{r}
library(tidyverse)
apisrs %>% 
  ggplot(aes(x = enroll))+
  geom_histogram()
```

Z wykresu widać, że zmienna `enroll` jest prawostronnie asymetryczna.

Podstawowe statystyki opisowe dla zmniennej `enroll` w próbie: liczebność, minimum, pierwszy kwartyl, średnia, mediana, trzeci kwartyl, maksimum, odchylenie standardowe.

```{r}
apisrs %>% 
  summarise(n= n(),
            min = min(enroll, na.rm = 1),
            Q1 = quantile(enroll, 0.25),
            mean = mean(enroll, na.rm = 1),
            median = median(enroll, na.rm = 1),
            Q3 = quantile(enroll, 0.75),
            max = max(enroll, na.rm = 1),
            sd = sd(enroll, na.rm = 1))
```


## Zadanie 2

```{r}
head(apipop$sch.wide)
sum(is.na(apipop$sch.wide))
```

Zmienna `sch.wide` to zmienna o dwóch poziomach `Yes` i `No`. Nie występują w niej braki danych.

Przekodujemy `Yes` i `No` w zmiennej `sch.wide` na 1 i 0.

```{r}
apipop$sch.wide <- as.numeric(apipop$sch.wide)-1
```


Losujemy 100 próbek o liczebności 36.

```{r}
set.seed(2020)
proby <- 1:100 %>% 
  map(~sample_n(apipop, 36))
```

Przedział ufności dla frakcji wyznaczamy ze wzoru:

$$p \in (\frac{m}{n} - u_{1−α/2}\frac{\sqrt{\frac{m}{n}(1-\frac{m}{n})}}{\sqrt{n}}; 
\frac{m}{n} + u_{1−α/2}\frac{\sqrt{\frac{m}{n}(1-\frac{m}{n})}}{\sqrt{n}})$$
gdzie:

n - liczba wszystkich przypadków

m - liczba wyróżnionych przypadków

u - kwantyl rozkładu normalnego

Funkcja licząca przedział ufności dla frakcji wygląda następująco:

```{r}
ci_frakcja <- function(dane, alpha){
  m <- sum(dane)
  n <- length(dane)
  u <- qnorm(1-alpha/2)
  lower <- m/n-u*sqrt(m/n*(1-m/n))/sqrt(n)
  upper <- m/n+u*sqrt(m/n*(1-m/n))/sqrt(n)
  return(c(lower, upper))
}
```

Funkcja ta zwraca wektor składający się z lewego i prawego końca przedziału ufności.

Wyznaczanie przedziałów ufności dla wylosowanych wcześniej prób:

```{r}
przedzialy <- proby %>% 
  map(~ci_frakcja(.x$sch.wide, 0.05))
```


Proporcja w całej populacji:

```{r}
prop <- mean(apipop$sch.wide)
prop
```

Proporcja szkół, które spełniają wymagania (`sch.wide = Yes`) do wszystkich szkół wynosi 83%.

Sprawdzimy, ile przedziałów ufności pokrywa ten szukany parametr:

```{r}
przedzialy %>% 
  map_dbl(~{
    ifelse(between(prop, .x[1], .x[2]), 1, 0)
    
  }) %>% 
  sum()
```

Dla 91 ze 100 próbek, wyznaczony 95-procentowy przedział ufności pokrywa szukany parametr.