---
title: "Laboratorium 1"
author: "Alicja HoĹ‚owiecka"
date: "24 lutego 2020"
output:
  pdf_document: default
  html_document: default
editor_options:
  chunk_output_type: console
---

```{r setup, include=FALSE}
knitr::opts_chunk$set(echo = TRUE, warning = F, message = F, dev = 'cairo_pdf')
```

```{r}
library(tidyverse)
library(nycflights13)
```

```{r}
head(flights)
nrow(flights)
str(flights)
```

Próba prosta, losowanie indywidualne, bez zwracania.

```{r}
set.seed(2020)
id <- sample(nrow(flights), 300)
proba <- flights[id, ]
```

Inna funkcja losująca (z `dplyr`) - wylosuje dokładnie to samo.

```{r}
set.seed(2020)
loty <- sample_n(flights, size = 300)

```


## Zadanie

Wyliczyć z `arr_delay` średnią, odchylenie, min, max, liczebność z podziałem na lotniska, z których odlatują samoloty.


```{r}
#ctrl+Shift+M pipe
loty %>%
  group_by(origin) %>% 
  summarise(m = mean(arr_delay, na.rm = 1),
            s = sd(arr_delay, na.rm = 1),
            min = min(arr_delay, na.rm = 1),
            max = max(arr_delay, na.rm = 1),
            n = n()) %>% 
  arrange(m) %>%  #malejąco byłoby -m lub desc(m)
  mutate(se = s/sqrt(n))
```


```{r}
flights %>%
  group_by(origin) %>% 
  summarise(m = mean(arr_delay, na.rm = 1),
            s = sd(arr_delay, na.rm = 1),
            min = min(arr_delay, na.rm = 1),
            max = max(arr_delay, na.rm = 1),
            n = n()) %>% 
  arrange(m) %>%  
  mutate(se = s/sqrt(n))
```


Błąd standardowy - ile  średnio się pomylisz przy liczeniu średniej.

## Zadanie 2

Z próby utworzyć nową zmienną `wylot12` czy wylot po 12 czy przed. W podziale na grupy, jaka jest proporcja wylotów po 12, przed 12.

```{r}
proba$wylot12 <- ifelse(proba$sched_dep_time>=1200, 1, 0)
table(proba$origin, proba$wylot12)
```

```{r}
loty %>% 
  mutate(wylot12 = sched_dep_time > 1200) %>% 
  group_by(origin) %>% 
  summarise(suma = sum(wylot12, na.rm = 1),
            n = n(),
            prop = suma/n*100,
            prop2 = mean(wylot12, na.rm = 1)*100)
#w przypadku zmiennej logicznej - mean sumuje jedynki i dzieli przez liczebność całej grupy
# różnica między prop a prop2 może wystąpić jeżeli są braki danych (bo n() liczy wszystkie wiersze, a mean() bez braków danych)
```

```{r}
sum(is.na(loty$sched_dep_time))
```

```{r}
loty$sched_dep_time %>% 
  is.na() %>% 
  sum(.) #kropka czyli to co u góry
```


Jak w każdej grupie wygląda histogram dla `dep_delay`

```{r}
loty %>% 
  ggplot(aes(x = dep_delay, fill = origin ))+
  geom_histogram() + 
  facet_wrap(~origin, nrow = 3, scales = "free")
```



boxplot zmiennej `air_time` w próbie, podział na origin

```{r}
loty %>% 
  ggplot(aes(x = origin, 
             y = air_time, 
             fill = origin))+
  geom_boxplot()
```

Wykres zależności pozostawania samolotu w powietrzu od dystansu jaki pokonał (scatter)

```{r}
loty %>% 
  ggplot(aes(x = distance, 
             y = air_time,
             color = origin))+
  geom_point()+
  facet_wrap(~origin)+
  geom_smooth(method = lm, 
              se = F)+
  theme_minimal()+
  labs(x = "odległość [mile]", 
       y = "czas lotu [min]",
       color = "lotnisko")
```

Z całej próby, stworzyć zmienną suma opóźnień przylotu i odlotu, podzielić ze względu na lotniska (origin), wyznaczyć 5 największych opóźnień w każdym lotnisku.

```{r}
loty %>% 
  mutate(delay = dep_delay + arr_delay) %>%
  group_by(origin) %>% 
  arrange(-delay) %>% 
  slice(., 1:5) %>% 
  select(origin, delay)
```

Z którego lotniska średnie opóźnienia są najmniejsze.

```{r}
loty %>% 
  mutate(delay = dep_delay + arr_delay) %>%
  group_by(origin) %>% 
  summarise(m = mean(delay, na.rm = 1)) %>% 
  arrange(m) %>% 
  slice(., 1)
```


